臺灣桃園地方法院刑事判決　　　　　　 93年度訴緝字第112號
公　訴　人　臺灣桃園地方法院檢察署檢察官
被　　　告　丁○○　男　37歲.
選任辯護人　施小凡律師
上列被告因違反期貨交易法案件，經檢察官提起公訴（90年度偵
字第3770號），本院判決如下：
    主  文
丁○○共同未經許可，擅自經營槓桿交易商，累犯，處有期徒刑
柒月。
    事  實
一、丁○○前因違反外匯管制條例等案件，經台灣新竹地方法院
    於民國84年10月27日以84年度易字第958 號刑事判決判處有
    期徒刑6 月，併科罰金10萬銀元確定，於86年11月13日執行
    完畢（構成累犯）。詎料不知悔改，於87年間，與乙○○（
    已另案判決確定），共同設立位於桃園縣桃園市○○路9 號
    2 樓之「鑫鑽國際投資顧問股份有限公司」（以下簡稱鑫鑽
    公司），由乙○○擔任鑫鑽公司董事兼總經理，丁○○則擔
    任鑫鑽公司董事兼經理，二人明知鑫鑽公司之登記營業項目
    為：「一、投資顧問業務。二、企業經營管理顧問業務。」
    ，並未包括經營俗稱「外匯保證金交易」之以買賣國外貨幣
    為標的之槓桿保證金契約交易業務，且該公司未經財政部證
    券及期貨管理委員會之許可，不得從事經營槓桿保證金契約
    交易之槓桿交易商業務，竟基於共同犯意之聯絡，未經許可
    即自87年8 月底起，擅自在鑫鑽公司上址經營該公司登記範
    圍以外之槓桿交易商業務，而從事「外匯保證金交易」之槓
    桿保證金契約交易業務，並僱用不知情之陳志忠、顏艾羚、
    甲○○、丙○○及其他不詳姓名之員工等人分別在該公司擔
    任營業主任、業務助理及營業員，對外招攬不特定人參與外
    匯保證金交易，每一客戶於開戶時需繳納新台幣108 萬元或
    美元32000 元之保證金予鑫鑽公司，其後即經由鑫鑽公司之
    營業人員下單買賣日圓及英鎊等外國貨幣，每次下單買賣以
    美金「一口」（即美金8000元）為計算本位，鑫鑽公司營業
    人員接受客戶之下單買賣後，即經由香港、澳門、加拿大等
    地之不詳名稱公司，以不詳帳號，向當地銀行詢價及集體下
    單之方式，在國外外幣買賣市場，以美金為本位，操作買賣
    英磅、日幣等外幣，從事不同幣別之即期或遠期外匯交易，
    而依各該外幣匯率在市場行情變動之漲跌，於當日或到期前
    結算買賣差價，計算客戶盈虧，客戶如有虧損即由保證金內
    扣抵，如客戶之保證金額僅剩新台幣23萬元時，則須加以補
    足，否則鑫鑽公司將強迫平倉，停止該投資人之外幣交易，
    每名客戶完成買賣一筆外幣交易（即每口交易），鑫鑽公司
    另抽取美金80元之佣金牟利，至87年10月下旬鑫鑽公司就此
    之營業額已達390 餘口，約美金310 餘萬元（折合新台幣約
    1 億餘萬元），所賺取之佣金約美金3 萬餘元，嗣於87年10
    月29日為法務部調查局桃園縣調查站當場查獲，並扣得鑫鑽
    公司所有如附表所示之物品。
二、案經法務部調查局桃園縣調查站報請臺灣桃園地方法院檢察
    署檢察官偵查起訴。
    理  由
一、訊據被告丁○○雖不否認鑫鑽公司有進行外匯保證金契約交
    易之槓桿交易商業務等情，惟矢口否認前開犯行，辯稱伊並
    不是鑫鑽公司的董事，伊只是受僱於乙○○，伊並沒有經營
    槓桿交易商業務云云。惟查，證人乙○○於本院審理時證稱
    略以：渠雖係鑫鑽公司的總經理及負責人，但是實際負責鑫
    鑽公司各項業務運作是被告，被告在鑫鑽公司擔任經理職務
    ，也有投資鑫鑽公司，經營的部分都是被告在負責，我只是
    負責出錢，客戶在公司開戶的時候，要繳交新台幣108 萬元
    或是32000 美元，被告從公司成立到被調查局檢舉，這段時
    間被告都在公司擔任經理，鑫鑽公司的董事及監察人都是自
    願出任的，當初也是我與被告二人主動提起要成立鑫鑽公司
    ，鑫鑽公司的業務規劃及執行都是由被告負責，鑫鑽公司委
    任買賣契約書的契約條款是被告擬定的等語（參本院94年5
    月5 日審判筆錄），核與證人即鑫鑽公司員工陳志忠、顏艾
    玲、甲○○於偵訊及台灣高等法院審理時所證述之情節相符
    （87年度偵字第17074 號卷第9 頁反面至第11頁、第28頁反
    面，89年度偵字第345 號卷第4 至6 頁、第10、第11頁，台
    灣高等法院88年度上訴字第3137 8號卷第38頁、73頁、99頁
    ），並有扣案如附表所示之公司簡介、暫收款憑單及提存指
    令、外匯走勢圖、客戶保證書、客戶之買單、賣單、及交易
    損益表等物品，及公司執照、營利事業登記證等影本，暨經
    濟部中部辦公室88年9 月30日經八八中辦三字第142501號函
    附之鑫鑽公司設立登記事項卡等資料影本可稽，再者，本院
    依職權調閱前開扣案物品，鑫鑽公司客戶買賣單上之經辦、
    審核欄大多有被告「丁○○」之印文於其上，被告丁○○亦
    於本院審理時坦承該印章均係伊親自或授權他人所蓋（參本
    院94年5 月5 日審判筆錄），被告確有於鑫鑽公司經營外匯
    保證金業務無誤，被告前開辯解顯不足採。綜上，本件事證
    明確，被告犯行堪以認定。
三、按期貨交易法第3 條第1 項第4 款所規定槓桿保證金交易，
    係指當事人約定，一方支付契約價金一定成數之款項或取得
    他方授與之一定信用額度，雙方於未來特定期間內，依約定
    方式結算差價或交付約定物之契約，而所謂「外匯保證金交
    易」，係指一方於客戶與其簽約並繳付外幣保證金後，得隨
    時應客戶之請求，於保證金之數倍範圍內以自己之名義為客
    戶之計算，在外匯市場從事不同幣別間之即期或遠期買賣交
    易，此項交易不須實際交割，一般都在當日或到期前以反方
    向交易軋平而僅結算買賣差價；實務上客戶與銀行間所簽訂
    外匯保證金契約，均約定客戶得將契約延續至下一銀行營業
    日，且若契約自一銀行營業日延續至下一銀行營業日，則客
    戶由於契約延續之差價所獲致之損益，經銀行確定後，即存
    入客戶外幣保證金帳戶或自其中扣除，換言之，外匯保證金
    契約雖然得於當日平倉，惟客戶簽訂外匯保證金契約時，並
    不知何時會平倉（履行日不確定），得視匯率之變動而決定
    其平倉日，是該等契約實際上並無到期日，具有約定於未來
    時間履行契約之性質；此種契約具有以保證金交易、未來期
    間履約特性、每日結算損益、不重視交易相對人之信用等期
    貨交易特有之結算制度，並於店頭市場交易，符合期貨交易
    法期貨交易契約之槓桿保證金契約之要件，業經財政部證券
    暨期貨管理委員會86年10月6 日（86）台財證（五）第5656
    0 號函、及87年5 月26日（87）臺財證七第33672 號函敘述
    甚明（參台灣高等法院88年度上訴字第3137號第84至88頁）
    ；又依鑫鑽公司與客戶間所簽訂之契約條款第四條及第五條
    分別明訂「四、乙方（即客戶）應於訂立本合約時與甲方（
    即鑫鑽公司）開立一交易帳戶，並由甲方授予一會員編號。
    乙方並應於訂立本合約時（或甲方另行同意之日期）給付甲
    方等值美金三萬二千元整之新台幣（匯率由甲、乙方另定之
    ）以為乙方透過甲方為外匯交易之擔保金。」、「五、乙方
    同意，外匯交易得由甲方透過下列方式為之：(一)甲方與國內
    外匯指定銀行或國外外匯經紀商開立屬於甲方之外匯交易帳
    戶，因該帳戶所產生之保證金或損益均歸甲方承擔。(二)因外
    匯交易而生之盈虧，依乙方之擔保金由乙方比例承擔，甲方
    因之所為之計算，除非有明顯之錯誤者，對乙方有拘束之效
    力。(三)乙方得於每日交易結算後通知甲方是否領回存於甲方
    之擔保金，惟乙方如擬於次日進行交易者，須於交易前依甲
    方之要求繳交足額之擔保金。」，依前開契約條款所示，鑫
    鑽公司係從事外匯保證金之槓桿交易商業務無誤；再者，經
    營槓桿保證金契約交易之事業，即係期貨交易法第80條所稱
    之槓桿交易商，復為期貨交易法施行細則第4 條所明定；被
    告未經許可，即擅自經營外匯保證金交易業務，自屬擅自經
    營槓桿交易商無疑，是被告之犯行已洵堪認定。
四、核被告所為，係犯期貨交易法第112 條第4 款之罪。被告所
    犯上開罪行，本身即含有反復為之之繼續性質，為單純一罪
    。被告與鑫鑽公司董事兼總經理乙○○間有犯意聯絡及行為
    分擔，屬共同正犯。被告前因違反外匯管制條例等案件，經
    台灣新竹地方法院於84年10月27日以84年度易字第958 號刑
    事判決判處有期徒刑6 月，併科罰金10萬銀元確定，於86年
    11月13日執行完畢，此有台灣高等法院被告全國前案紀錄表
    1 份附卷可稽，被告於前開刑之執行完畢5 年內再犯本件最
    重本刑為有期徒刑以上之罪，為累犯，應依刑法第47條之規
    定，加重其刑。爰審酌被告犯罪之動機、目的、手段、犯罪
    所生之損害及犯後態度等一切情狀，量處如主文所示之刑。
五、扣案如附表所示之物品，其中編號之鑫鑽公司公司執照及
    營利事業登記證影本顯然與被告之犯行無關，至於其餘編號
    至之物品，雖為被告等犯罪所用之物，然均屬鑫鑽公司
    所有，而非被告及共犯乙○○個人所有，自均不得宣告沒
    收。
六、據上論斷，應依刑事訴訟法第299 條第1 項前段、期貨交易
    法第112 條第4 款，刑法第11條前段、第28條、第47條，判
    決如主文。
本案經檢察官張啟聰到庭執行職務。
中　　華　　民　　國　　94　　年　　5 　　月　　19　　日
                  刑事第五庭  審判長法　官　潘政宏
                                    法  官  邱滋杉
                                    法  官  周炳全
以上正本證明與原本無異。
如不服本判決，應於送達後10日內，向本院提出上訴狀。
                                    書記官  陳夏施
中　　華　　民　　國　　94　　年　　5 　　月　　25　　日
附表：
 ┌──┬───────────────────────┐
 │編號│  名  稱  及  數  量                          │
 ├──┼───────────────────────┤
 │  │公司簡介一本                                  │
 ├──┼───────────────────────┤
 │  │交易損益表一冊                                │
 ├──┼───────────────────────┤
 │  │暫收款憑單暨提存指令一冊                      │
 ├──┼───────────────────────┤
 │  │自然法則進出場策略紀錄表一冊                  │
 ├──┼───────────────────────┤
 │  │外匯走勢圖表紀錄一冊                          │
 ├──┼───────────────────────┤
 │  │客戶資料表一冊                                │
 ├──┼───────────────────────┤
 │  │（客戶）保證書七張                            │
 ├──┼───────────────────────┤
 │  │投資顧問契約書一冊                            │
 ├──┼───────────────────────┤
 │  │買單、暫收款憑單暨提存指令、交易損益表各三份  │
 ├──┼───────────────────────┤
 │  │買單一冊                                      │
 ├──┼───────────────────────┤
 │  │賣單一冊                                      │
 ├──┼───────────────────────┤
 │  │公司執照、營利事業登記證影本各一份            │
 └──┴───────────────────────┘
